行　政　法　院　判　決　　　　　　　　　　　　　八十八年度判字第四二二○號
　　原　　　告　甲○○
　　被　　　告　基隆市稅捐稽徵處
右當事人間因牌照稅事件，原告不服財政部中華民國八十七年八月二十八日台財訴字
第八七○○七八八三八號再訴願決定，提起行政訴訟，本院判決如左︰
　　主  文
原告之訴駁回。
　　事  實
緣原告所有編號ＩＣ－一○○三自用小客車八十五年度使用牌照稅新台幣（以下同）
一一、二三○元未於規定期限（被告八十五年三月十三日八五基稅消字第○八二九五
號公告開徵期間自八十五年四月一日至四月三十日止）內繳納，亦未申報停止使用，
嗣於民國（以下同）八十六年四月十三日行駛公路為國道公路警察局查獲，此有公路
警察局舉發之違反道路交通管理事件通知單可稽，案經移送被告審理結果，以原告違
章事證明確，除據以補徵使用牌照稅一一、二三○元外，另依行為時使用牌照稅法第
二十八條規定按應納稅額科處四倍之罰鍰四四、九○○元（計至百元止）。原告不服
，申請復查，未准變更，提起訴願、再訴願，遞遭決定駁回，遂提起行政訴訟。茲摘
兩造訴辯意旨如次：
原告起訴意旨略謂︰一、八十七年九月十七日，晚上八點鐘公路局台北區監理所副所
長謝界田先生上警察廣播電台現場 CALL IN答覆民眾有關監理之業務，其中有一問題
請教謝副所長，有關汽車尚有欠稅，該車申請汽車檢驗是否可以，謝副所長答覆該車
要把所有「欠稅」、「罰單」要繳清才可驗車、換照之說明，不然不准辦理。二、查
財政部以本案係原告未依規定於期限內繳納使用牌照稅，於八十六年四月十三日行駛
公路被警方所查獲，顯已構成違章情節，雖事後其於八十六年四月二十四日前往監理
站為汽車檢驗時，監理站請其補繳稅款時未開立八十五年度之使用牌照稅予其繳納，
惟查監理站請納稅義務人繳清欠稅，依財政部八十五年八月八日台財稅第八五○四五
五三七六號函釋意旨係為「輔導」性質，尚難據以主張免罰為由，遽予維持原處決機
關所為之認定。其立論偏頗失當，難昭折服，茲指駁於后：(一)原告於八十六年四月十
三日行駛公路因超速被測速照相，違反道路交通管理事件通知單告發單位於八十六年
五月十八日填單，基隆監理站填單日期是八十六年五月二十七日，通知單予同年五月
下旬才寄給原告，原告也在期限內繳納。(二)原告於八十六年四月二十四日依規定去驗
車、換照，然而必須繳清所有稅款，沒有欠稅才能辦理，於是共繳了八十六年度使用
牌照稅、汽車行照費及汽車定檢費，還「補發」八十五年度汽車燃料使用費稅單，卻
沒「補發」八十五年度使用牌照稅稅單。(三)買新車領牌照去監理站辦理，難道不用繳
牌照稅、燃料費、保險費、驗車（任何一項）．．．等，就可領到牌照及行照嗎﹖(四)
例如買賣房地產，去地政事務所辦理，也不用繳房屋稅、地價稅、增值稅（任何一項
）．．．等，就可辦理過戶，難不成地政事務所也是「輔導」性質，並不具強制性。
揆諸前述諸項案例暨該府、部被告所著成例之審查見解，其認事取法，顯屬偏頗違誤
，難謂允當。三、又本案系爭牌照稅法科處罰鍰係經監理站准予驗車及換照，監理站
係辦理全國所有汽機車及駕駛人申請領牌、考照、驗車．．．等之主辦機關，倘若尚
有積案未清，應該事先告知原告要把所有積案清掉才可驗車。貴院為職司行政救濟之
最高機關，盼能秉公客觀審，以糾正錯誤，而維原告免受罰鍰之權益。綜上所述，
請判決撤銷原處分及一再訴願決定等語。
被告答辯意旨略謂︰一、按「使用牌照之換領及徵稅期間為一個月，主管稽徵機關於
開徵使用牌照稅時，應先將各類交通工具應納之稅額及徵稅起訖日期分別公告之。交
通工具所有人或使用人應於前項規定期間內，向主管稽徵機關申請換照，並繳納應納
稅款。」及「逾期未完稅或報停繳銷牌照之交通工具，在滯納期滿後一個月內使用經
查獲者，除責令補稅換照外，處以應納稅額一倍之罰鍰；二個月者處以二倍之罰鍰；
依此類推以加至四倍罰鍰為止。」分別為使用牌照稅法第十條及第二十八條所明定。
二、卷查原告所有ＩＣ－一○○三自用小客車，因未繳納八十五年使用牌照稅一一、
二三○元，於八十六年四月十三日行駛公路為警方查獲，此有公路警察局舉發違反道
路交通管理事件通知單影本等在卷為憑，違章事證已臻明確。至原告主張於八十六年
四月二十四日依規定去汽車檢驗，然而必須繳清所有稅款，沒有欠稅才能驗車，原告
共繳了八十五年度汽車燃料使用費，八十五年度使用牌照稅，汽車行車執照費及汽車
定檢費等，但監理站並未補發八十五年使用牌照稅單予原告，原告亦已通過驗車，卻
要科處原告四倍罰鍰，其認事用法，難謂允當云云。查使用牌照稅係採公告方式徵收
，納稅義務人自負有如期繳納使用牌照稅之義務，本件原告未依規定於期限內繳納使
用牌照稅，於八十六年四月十三日行駛公路被警方所查獲，顯已構成違章情節，雖事
後其於八十六年四月二十四日前往監理站為汽車檢驗時，監理站未開立八十五年度之
使用牌照稅單予其繳納，惟查車輛欠繳使用牌照稅，依稅捐稽徵法及使用牌照稅法規
定，尚無不得換發行車執照及車輛檢驗之限制規定，由於監理機關為車輛管理機關，
平時與車主之接觸較頻繁，因此於換發行車執照時，順便「輔導」納稅義務人繳清欠
稅，惟「輔導」納稅人繳清欠稅，並不具強制性，此有財政部八十五年八月八日台財
稅第八五○四五五三七六號函釋可佐參。故不得以車輛檢驗時未接獲監理機關補發使
用牌照稅繳款通知書為卸責免罰理由。訴稱各節自不足採，本處按應納稅額處以四倍
之罰鍰，揆諸首揭規定，並無違誤。綜上所述，原告之訴為無理由，請判決駁回等語
。
　　理  由
一、按「使用牌照之換領及徵稅期間為一個月，主管稽徵機關於開徵使用牌照稅時，
應先將各類交通工具應納之稅額及徵稅起訖日期分別公告之。交通工具所有人或使用
人應於前項規定期間內，向主管稽徵機關申請換照，並繳納應納稅款。」及「逾期未
完稅或報停繳銷牌照之交通工具，在滯納期滿後一個月內使用經查獲者，除責令補稅
換照外，處以應納稅額一倍之罰鍰；二個月者處以二倍之罰鍰；依此類推以加至四倍
罰鍰為止。」分別為行為時使用牌照稅法第十條及第二十八條所明定。次按「使用牌
照稅之開徵係採公告方式辦理，納稅義務人未如期繳納稅款，不得以使用牌照稅繳款
書未送達為免責理由，故其違規行駛公路被查獲，仍應依使用牌照稅法第二十八條規
定處罰。」為財政部八十二年三月二十三日台財稅第八二○七三七三六九號函釋在案
。二、本件原告所有編號ＩＣ－一○○三自用小客車未於規定期限內繳納八十五年度
使用牌照稅一一、二三○元，亦未申報停止使用，嗣於八十六年四月十三日行駛公路
為國道公路警察局查獲，移送被告審理，逾應繳牌照稅期限，將近一年，被告除據以
補徵原告使用牌照稅一一、二三○元外，另依行為時使用牌照稅法第二十八條規定按
應納稅額科處四倍之罰鍰四四、九○○元（計至百元止），與上開法條規定尚無不合
。原告起訴意旨如事實欄所載，其重點略謂其於八十六年四月二十四日依規定去做汽
車檢驗，必須繳清所有稅款，原告共繳了八十五年度汽車燃料使用費、八十六年度使
用牌照稅、汽車行車執照費及汽車定檢費等，八十六年四月十三日行使公路因超速被
測速照相，違反道路交通管理事件通知單亦已繳納完畢，但監理站並未補發八十五年
使用牌照稅單予原告，原告已通過驗車，被告竟科處原告四倍之罰鍰，有所違誤云云
。然查：(一)原告所有ＩＣ－一○○三自用小客車，未繳納八十五年度使用牌照稅，於
八十六年四月十三日行駛公路遭警照相查獲之事實為原告所不否認，並有內政部警政
署國道公路警察局舉發違反道路交通管理事件通知單影本乙份可證，事證明確。(二)使
用牌照稅係採公告方式徵收，納稅義務人自負有如期繳納使用牌照稅之義務，本件原
告未依規定於期限內繳納使用牌照稅，於八十六年四月十三日行駛公路被警查獲，縱
令事後原告於八十六年四月二十四日前往監理站為汽車檢驗時，監理站未開立八十五
年度之使用牌照稅單予其繳納，亦不得以汽車檢驗時未接獲監理機關補發使用牌照稅
繳款通知書為由而免除被裁罰，況且監理機關為車輛機關，平時與車主之接觸較頻繁
，因此於換發行車執照時，順便「輔導」納稅義務人繳清欠稅，惟「輔導」納稅人繳
清欠稅，並不具強制性，此有財政部八十五年八月八日台財稅第八五○四五五三七六
號函釋可佐參，原告所稱其不應受裁罰四倍之罰鍰之詞尚不足採。綜上所述，被告所
為按應納稅額處以四倍罰鍰之處分，於法尚無不合，訴願決定及再訴願決定遞予維持
原處分並無違誤，原告起訴意旨經查無理由，應予駁回。
據上論結，本件原告之訴為無理由，爰依行政訴訟法第二十六條後段判決如主文。
中    華    民    國     八十八      年     十二     月     二十三      日
                    行 政 法 院 第 二 庭
                                審 判 長 評  事      陳  石  獅
                                         評  事      彭  鳳  至
                                         評  事      黃  合  文
                                         評  事      林  茂  權
                                         評  事      王  立  杰
右  正  本  證  明  與  原  本  無  異
                                         法院書記官  蘇  金  全
中    華    民    國     八十八      年     十二     月    二十四       日
